【裁判字號】    92,易,1329
【裁判日期】    920910
【裁判案由】    著作權法
【裁判全文】
臺灣板橋地方法院刑事判決                        九十二年度易字第一三二九號
    公  訴  人  臺灣板橋地方法院檢察署檢察官
    被      告  甲○○
右列被告因著違反作權法案件，經檢察官聲請簡易判決處刑（九十一年度偵字第一○
○一○號），本院認不宜逕以簡易判決處刑，改依通常程序審理，判決如左：
    主  文
甲○○連續意圖營利而以重製之方法侵害他人之著作財產權，累犯，處有期徒刑陸月
，如易科罰金，以參佰元折算壹日。扣案之擅自重製之電腦軟體光碟片壹片、電腦紀
錄表參張均沒收。
    事  實
一、甲○○曾因詐欺、違反麻醉藥品管理條例案件經法院分別判處有期徒刑十月、三
    月，應執行有期徒刑一年確定，於八十六年二月二十二日假釋縮刑期滿執行完畢
    ，五年內仍不知悔改，其為址設宜蘭縣冬山鄉○○路○段一○五八號「宜珊電腦
    有限公司」（宜珊電腦公司部分，業經檢察官另為不起訴處分）之負責人，明知
    「MS Windows 98 Sec.」、「MS Word 2000」、「MS Excel 2000」 等電腦工具
    程式軟體，均為美商微軟公司（Microsoft  Corporation，以下簡稱微軟公司）
    享有著作財產權之電腦程式著作，不得擅自重製，竟為促銷組裝電腦，未經美商
    微軟公司同意或授權，基於意圖營利而以重製之方法侵害他人著作財產權之概括
    犯意，於九十年十月一日及同年月五日各出售之一台電腦後，至同年月九日上開
    二台電腦交貨前之不詳時間，在台北縣三重市○○路○段六○九巷十號Ｂ１Ｂ１
    ０２之一室，連續重製上開電腦程式著作灌錄於組裝販賣之二台電腦硬碟內（二
    部電腦分別編號Ａ１、Ａ２，詳如附表所示），而附贈予美商微軟公司所派出之
    購買者，以此方式連續侵害微軟公司之電腦程式著作財產權。嗣於九十一年三月
    二十七日下午五時許，經警持本院核發之搜索票在上址搜索扣得電腦紀錄表三張
    及複製之電腦軟體光碟片一片，因而查知上情。
二、案經美商微軟公司訴由臺北縣政府警察局三重分局報請臺灣板橋地方法院檢察署
    檢察官偵查後聲請簡易判決處刑，經本院改依通常程序審理。
    理  由
一、右述犯罪事實，已經被告甲○○於偵審中坦白承認，核與告訴人微軟公司之代理
    人廖怡苓律師於警詢及偵審時所指述情節相符，並有電腦軟體紀錄表三張、複製
    之電腦軟體光碟片一片扣案及訂購單、統一發票、本件系爭軟體電腦螢幕列印資
    料各一件及照片十四張在卷可資佐證。又告訴人微軟公司就其擁有各種版本之電
    腦程式著作財產權，亦據提出美國著作權登記證明資料在卷可按。按著作權法第
    四條規定「外國人之著作合於左列情形之一者，得依本法享有著作權。但條約或
    協定另有約定，經立法院議決通過者，從其約定。一、於中華民國管轄區域內首
    次發行，或於中華民國管轄區域外首次發行後三十日內在中華民國管轄區域內發
    行者。但以該外國人之本國，對中華民國人之著作，在相同之情形下，亦予保護
    且經查證屬實者為限。二、依條約、協定或其本國法令、慣例，中華民國人之著
    作得在該國享有著作權者。」，而我國與美國間定有「北美事務協調委員會與美
    國在臺協會著作權保護協定」，美國人之著作得依前述條文第二款之規定，受我
    國著作權法之保護，故本件告訴人微軟公司所有之「MS「Windows 98 Sec.」、
    「MS Word 2000」、「MS Excel 2000」 等電腦程式著作，確受我國著作權法保
    護，被告意圖銷售而不法重製侵害告訴人微軟公司著作財產權之事實已明。
    本件事證明確，被告犯行足以認定。
二、按被告行為後，著作權法業於九十二年七月九日修正公布，並於同年月十一日生
    效，原著作權法第九十一條第二項意圖銷售而擅自以重製方法侵害他人著作財產
    權，處有期徒刑六月以上五年以下有期徒刑，得併科新台幣三十萬元以下罰金，
    經修正為第九十一條第一項之罪，但刑度調降為五年以下有期徒刑、拘役或併科
    新台幣二十萬元以上二百萬元以下罰金。雖新法以「意圖營利」為要件，限縮可
    罰性範圍，但被告灌錄微軟公司之電腦程式著作於組裝販賣之二台電腦硬碟附贈
    購買者，則其意圖營利以重製之方法侵害他人著作財產權之行為，均該當行為時
    及裁判時著作權之構成要件，茲裁判時之刑度既較行為時法為輕，依刑法第二條
    第一項規定，自應適用裁判時之著作權法處斷，並基於法律不得割裂適用之原則
    ，與前開重製電腦程式有裁判上一罪關係之意圖營利交付重製物之輕度行為，亦
    應一同適用新修正之著作權法第九十一條之一第一項之意圖營利以移轉所有權方
    法散布著作重製物罪論處。又被告先後二次所為前開意圖銷售而擅自以重製方法
    侵害他人著作財產權行為，時間緊接，犯罪構成要件相同，顯係基於概括犯意為
    之，應依刑法第五十六條連續犯規定論以一罪，並加重其刑。又被告重製電腦程
    式著作與以移轉所有權方法散布著作重製物兩罪間又有方法結果之關係，應依刑
    法第五十五條規定從一重論以新正著作權法第九十一條第一項之意圖營利以重製
    方法侵害他人著作財產權罪處斷。又被告曾因詐欺、違反麻醉藥品管理條例案件
    經法院判處有期徒刑十月、三月，應執行有期徒刑一年確定，於八十六年二月二
    十二日假釋縮刑期滿執行完畢，有台灣高等法院被告全國前案紀錄表一份再卷可
    按，五年以內再犯本件有期徒刑以上之罪，為累犯，應依刑法第四十七條規定遞
    予加重其刑。審酌被告之素行狀況、犯罪動機、手段、目的、破壞我國保護智慧
    財產權之國際形象及對告訴人及社會公益所生之危害、所獲不法利益及犯罪後態
    度良好等一切情狀，量處如主文所示之刑，並諭知易科罰金之折算標準，以示懲
    戒。另扣案之電腦軟體紀錄表三張、複製電腦軟體光碟片一片，係被告所有供犯
    意圖營利而已重製之方法侵害他人之著作財產權所用之物，已經被告供承明確，
    爰依著作權法第九十八條規定宣告沒收。
三、依刑事訴訟法第四百五十二條、第二百九十九條第一項前段，新修正著作權法第
    九十一條第第一項、第九十一條之一第一項、第九十八條，刑法第十一條前段、
    第二條第一項、第五十六條、第五十五條、第四十七條、第四十一條第一項前段
    ，罰金罰鍰提高標準條例第二條，判決如主文。
本案經檢察官高智美到庭執行職務
中      華      民      國    九十二    年      九      月      十      日
                                  臺灣板橋地方法院刑事第一庭
                                          法  官  梁宏哲
右正本證明與原本無異。
如不服本判決，應於判決送達後十日內，向本院提出上訴狀。
                                          書記官  張文惠
中      華      民      國    九十二    年      九      月      十      日
附錄本案論罪科刑法條全文：
新修正著作權法第九十一條：
意圖營利而以重製之方法侵害他人之著作財產權者，處五年以下有期徒刑、拘役，或
併科新臺幣二十萬元以上二百萬元以下罰金。
非意圖營利而以重製之方法侵害他人之著作財產權，重製份數超過五份，或其侵害總
額按查獲時獲得合法著作重製物市價計算，超過新臺幣三萬元者，處三年以下有期徒
刑、拘役或科或併科新臺幣七十五萬元以下罰金。
以重製於光碟之方法犯第一項之罪者，處五年以下有期徒刑、拘役，或併科新臺幣五
十萬元以上五百萬元以下罰金。
┌───────────────────────────────────┐
│附表                                                                  │
├────┬─────────┬────┬───────────────┤
│電腦編號│電腦內重製軟體名稱│版    本│軟       體       序       號 │
├────┼─────────┼────┼───────────────┤
│  Ａ１  │MS Excel          │  2000  │21601-OEM-0000000-00000       │
│        ├─────────┼────┼───────────────┤
│        │MS Windows        │ 98 Sec.│22301-OEM-0000000-00000       │
│        ├─────────┼────┼───────────────┤
│        │MS Word           │  2000  │21601-OEM-0000000-00000       │
├────┼─────────┼────┼───────────────┤
│  Ａ２  │MS Windows        │ 98 Sec.│31901-OEM-0000000-00000       │
└────┴─────────┴────┴───────────────┘


司法院資訊處製作；財團法人民間司法改革基金會備份。
